---
output: html_document
editor_options: 
  chunk_output_type: console
---

```{r, echo=FALSE, results='hide'}
knitr::opts_chunk$set(message = FALSE,  
                      warning = FALSE)   
```

# **Các lệnh thống kê mô tả** 

## **Câu 1**

Ta có vector `p`, hãy kiểm tra đặc điểm phân bố chuẩn của dữ liệu.

Từ khóa: normality test

```{r}
p <- c(5, 12, 33, 9, 11, 12, 12, 15, 16, 22, 20)
p
```

::: {.callout-tip collapse="true" title="Đáp án"}

### Kiểm định phân bố chuẩn

<style>
div.yes123 pre { background-color:#fff2cc; font-size: 16px; }
div.yes123 pre.r { background-color:#F1F3F5; font-size: 16px; }
</style>
<div class = "yes123">
```{r}
shapiro.test(p)
```
</div>
Nếu p-value > 0.05 thì dữ liệu phân bố chuẩn.

### Tính skewness (độ lệch) và kurtosis (độ nhọn) của phân bố

#### Cách 1: Giá trị quy về 0

* Skewness

```
Skewness từ -1 đến 1: mức lý tưởng để kết luận có phân phối chuẩn

Skewness từ -2 đến 2: mức chấp nhận để kết luận có phân phối chuẩn

Skewness vượt quá -2 và 2: dữ liệu không có phân phối chuẩn
```

* Kurtosis

```
Kurtosis gần bằng 0: mức lý tưởng để kết luận có phân phối chuẩn

Kurtosis từ -2 đến 2: mức chấp nhận để kết luận có phân phối chuẩn

Kurtosis vượt quá -2 và 2: dữ liệu không có phân phối chuẩn
```

<style>
div.yes123 pre { background-color:#fff2cc; font-size: 16px; }
div.yes123 pre.r { background-color:#F1F3F5; font-size: 16px; }
</style>
<div class = "yes123">
```{r}
library(psych)
psych:::skew(p)
psych:::kurtosi(p)
```
</div>

#### Cách 2: Giá trị quy về 3

<style>
div.yes123 pre { background-color:#fff2cc; font-size: 16px; }
div.yes123 pre.r { background-color:#F1F3F5; font-size: 16px; }
</style>
<div class = "yes123">
```{r}
library(moments)
moments:::skewness(p)
moments:::kurtosis(p)
```
</div>


### Tham khảo

<https://www.phamlocblog.com/2025/03/chi-so-skewness-kurtosis-phan-phoi-chuan-spss.html>

:::