---
output: html_document
editor_options: 
  chunk_output_type: console
---

```{r, echo=FALSE, results='hide'}
knitr::opts_chunk$set(message = FALSE,  
                      warning = FALSE)   
```

# **Các lệnh merge data frame** 

**Lệnh `merge()` để gộp lại các dataset căn cứ theo mã ID, mình có trình bày ở phút 1:35:31 trong [session 6 [K1-RPC]](https://filedn.com/lesyJpQOCafj7katNqunAxu/TUHOCR/RPC/20260619_trees_K1/record/session_6_20260704_zoom/GMT20260704-130008_Recording_2560x1080.mp4) về các lệnh reshape, merge dữ liệu nhé.** 

Trong việc "gộp" dữ liệu thì ngoài lệnh `merge()` ta sẽ cần có các cơ chế về lệnh `rbind()` dùng để dán các hàng lại với nhau (khi dataset có cùng cấu trúc cột), hoặc `cbind()` dùng để dán các cột lại với nhau (khi dataset có cùng số lượng hàng).

## **Câu 1** {#cau-1}


```{r}
dg1 <- read.csv("dataset/dg1.csv")

dg2 <- read.csv("dataset/dg2.csv")
```



::: {.callout-tip collapse="true" title="Đáp án"}

<style>
div.yes123 pre { background-color:#fff2cc; font-size: 16px; }
div.yes123 pre.r { background-color:#F1F3F5; font-size: 16px; }
</style>
<div class = "yes123">


```{r}


```

</div>

:::










