---
output: html_document
editor_options: 
  chunk_output_type: console
---

# **Các lệnh về vector** 

## **Câu 1**

Tạo 1 chuỗi số từ 5 đến 50 cách nhau 5 số


<style>
div.blue pre { background-color:#fff2cc; font-size: 22px; }
</style>

<div class = "blue">

```{r, echo = F}
a <- seq(from = 5,
         to = 50,
         by = 5)
# cat(a)
```

</div>

::: {.callout-tip collapse="true" title="Đáp án"}

<style>
div.yes123 pre { background-color:#fff2cc; font-size: 16px; }
div.yes123 pre.r { background-color:#F1F3F5; font-size: 16px; }
</style>
<div class = "yes123">
```{r}
a <- seq(from = 5,
         to = 50,
         by = 5)
a
```
</div>

:::


## **Câu 2**

Ta có vector sau:

<style>
div.bluea pre { background-color:#fff2cc; font-size: 16px; }
div.bluea pre.r { background-color:#F1F3F5; font-size: 16px; }
</style>

<div class = "bluea">

```{r, echo = T}
g <- c(2, 3, 12, 11, 12, 7, 11, 9, 12, 1, 22, 29, 33)
```

Trích xuất 6 thành phần đầu tiên của vector `g` và gán vào `g1`

```{r, echo = F}
g1 <- g[1:6]
# cat(g1)
```


Trích xuất 6 thành phần cuối của vector `g` và gán vào `g2`

```{r, echo = F}
g2 <- g[ (length(g)-6+1) : length(g)]
# cat(g2)
```
</div>


::: {.callout-tip collapse="true" title="Đáp án"}

<style>
div.yes123 pre { background-color:#fff2cc; font-size: 16px; }
div.yes123 pre.r { background-color:#F1F3F5; font-size: 16px; }
</style>
<div class = "yes123">
```{r}
g1 <- g[1:6]
g1

g2 <- g[ (length(g)-6+1) : length(g)]
g2
```
</div>

:::

## **Câu 3**

Trên cơ sở của vector `g1` và `g2` thu được từ câu 2, bạn hãy tạo vector mới gộp `g1` và `g2` bằng câu lệnh sau.

<style>
div.bluea pre { background-color:#fff2cc; font-size: 16px; }
div.bluea pre.r { background-color:#F1F3F5; font-size: 16px; }
</style>

<div class = "bluea">

```{r, echo = T}
h <- c(g1, g2)
h
```

Thay các con số `12` trong vector `h` thành `26`, bạn sẽ được kết quả như sau:

```{r, echo = F}
h[which(h == 12)] <- 26
h
```

Bỏ 2 con số đầu tiên trong vector `h` và tính tổng các con số còn lại, kết quả cần đạt được là:

```{r, echo = F}
h1 <- h[-c(1:2)]
sum(h1)
```

</div>


::: {.callout-tip collapse="true" title="Đáp án"}

<style>
div.yes123 pre { background-color:#fff2cc; font-size: 16px; }
div.yes123 pre.r { background-color:#F1F3F5; font-size: 16px; }
</style>
<div class = "yes123">
```{r}
h <- c(g1, g2)
h

h[which(h == 12)] <- 26
h

h1 <- h[-c(1:2)]
h1
sum(h1)
```
</div>

:::




























