---
output: html_document
editor_options: 
  chunk_output_type: console
---

```{r, echo=FALSE, results='hide'}
knitr::opts_chunk$set(message = FALSE,  
                      warning = FALSE)   
```

# **Đồ thị scatterplot** 

Từ khóa: đồ thị phân tán; plot xy; đồ thị điểm

## **Câu 1**

<!-- <style> -->
<!-- div.blue pre { background-color:#fff2cc; font-size: 22px; } -->
<!-- </style> -->

<!-- <div class = "blue"> -->

Bạn có dữ liệu sau về chỉ số cân nặng và chiều cao

```{r}
airquality -> df

head(df)
```

Bạn hãy vẽ đồ thị như hình bên dưới.

```{r, echo = F}
library(ggplot2)

ggplot(data = df,
       mapping = aes(x = Temp,
                     y = Wind)) +
  
  geom_point() +
  
  theme_bw(base_size = 16)
```

<!-- </div> -->

::: {.callout-tip collapse="true" title="Đáp án"}

<style>
div.yes123 pre { background-color:#fff2cc; font-size: 16px; }
div.yes123 pre.r { background-color:#F1F3F5; font-size: 16px; }
</style>
<div class = "yes123">
```{r}
library(ggplot2)

ggplot(data = df,
       mapping = aes(x = Temp,
                     y = Wind)) +
  
  geom_point() +
  
  theme_bw(base_size = 16)
```
</div>

:::

## **Câu 2**

<!-- <style> -->
<!-- div.blue pre { background-color:#fff2cc; font-size: 22px; } -->
<!-- </style> -->

<!-- <div class = "blue"> -->

Tiếp theo câu 1, bạn hãy thêm đường trend line/regression vào đồ thị

```{r, echo = F}
library(ggplot2)

ggplot(data = df,
       mapping = aes(x = Temp,
                     y = Wind)) +
  
  geom_point() +
  
  geom_smooth(method = "lm",
              color = "darkgreen",
              fill = "royalblue",
              alpha = 0.25) +
  
  theme_bw(base_size = 16)
```

<!-- </div> -->

::: {.callout-tip collapse="true" title="Đáp án"}

<style>
div.yes123 pre { background-color:#fff2cc; font-size: 16px; }
div.yes123 pre.r { background-color:#F1F3F5; font-size: 16px; }
</style>
<div class = "yes123">
```{r}
library(ggplot2)

ggplot(data = df,
       mapping = aes(x = Temp,
                     y = Wind)) +
  
  geom_point() +
  
  geom_smooth(method = "lm",
              color = "darkgreen",
              fill = "royalblue",
              alpha = 0.25) +
  
  theme_bw(base_size = 16)
```
</div>

:::

## **Câu 3**

<!-- <style> -->
<!-- div.blue pre { background-color:#fff2cc; font-size: 22px; } -->
<!-- </style> -->

<!-- <div class = "blue"> -->

Tiếp theo câu 2, bạn hãy thêm giá trị R-squared và p-value vào đồ thị.

```{r, echo = F, results="hide"}
fit <- lm(Wind ~ Temp,
          data = df)

summary(fit) -> kq

###
r_squared <- round(kq$r.squared, digits = 4)

r_squared_text <- bquote(R^2 == .(r_squared))
###

###
options(scipen = 4)
options(digits = 3)
p_value <- kq$coefficients[2,4]

p_value_ok <- capture.output(cat(p_value)) 
# p_value_ok
p_value <- p_value_ok

p_value_text <- bquote('p-value' == .(p_value))
# p_value_text 
###
```

```{r, echo = F, results="hide"}
library(ggplot2)
library(grid)

grob_r_squared_text <- grobTree(... = textGrob(label = r_squared_text, 
                          x = 0.95, 
                          y = 0.95, 
                          hjust = 1,
                          vjust = 1,
                          gp = gpar(col = "blue",
                                    fontsize = 13,
                                    fontface = "italic")))

grob_p_value_text <- grobTree(... = textGrob(label = p_value_text, 
                          x = 0.95, 
                          y = 0.85, 
                          hjust = 1,
                          vjust = 1,
                          gp = gpar(col = "blue",
                                    fontsize = 13,
                                    fontface = "italic")))

```


```{r, echo = F}
ggplot(data = df,
       mapping = aes(x = Temp,
                     y = Wind)) +
  
  geom_point() +
  
  annotation_custom(grob_r_squared_text) +
  
  annotation_custom(grob_p_value_text) +
  
  geom_smooth(method = "lm",
              color = "darkgreen",
              fill = "royalblue",
              alpha = 0.25) + 
  
  theme_bw(base_size = 16) +
  
  labs(x = "Temp",
       y = "Wind",
       title = "Wind ~ Temp")
```

<!-- </div> -->

::: {.callout-tip collapse="true" title="Đáp án"}

<style>
div.yes123 pre { background-color:#fff2cc; font-size: 16px; }
div.yes123 pre.r { background-color:#F1F3F5; font-size: 16px; }
</style>
<div class = "yes123">

Đầu tiên ta cần thực hiện model hồi quy đơn biến của `Wind` theo `Temp` sau đó trích ra giá trị R-squared và p-value tương ứng.

```{r}
fit <- lm(Wind ~ Temp,
          data = df)
summary(fit)
summary(fit) -> kq

###
r_squared <- round(kq$r.squared, digits = 4)

r_squared_text <- bquote(R^2 == .(r_squared))
###

###
# tùy chỉnh tham số để thay đổi số lượng số 
# sau dấu thập phân trong p-value
options(scipen = 4)
options(digits = 3)
p_value <- kq$coefficients[2,4]

# p-value thường rất nhỏ, ggplot2 sẽ hiển thị nhiều số 0,
# ta cần chủ động chụp lại kết quả p-value trên console
p_value_ok <- capture.output(cat(p_value)) 
# p_value_ok
p_value <- p_value_ok

p_value_text <- bquote('p-value' == .(p_value))
# p_value_text 
###
```

Tạo đối tượng lưu text sử dụng package `grid`

```{r}
library(ggplot2)
library(grid)

grob_r_squared_text <- grobTree(... = textGrob(label = r_squared_text, 
                          x = 0.95, 
                          y = 0.95, 
                          hjust = 1,
                          vjust = 1,
                          gp = gpar(col = "blue",
                                    fontsize = 13,
                                    fontface = "italic")))

grob_p_value_text <- grobTree(... = textGrob(label = p_value_text, 
                          x = 0.95, 
                          y = 0.85, 
                          hjust = 1,
                          vjust = 1,
                          gp = gpar(col = "blue",
                                    fontsize = 13,
                                    fontface = "italic")))

```

Chèn văn bản vào đồ thị sử dụng lệnh `annotation_custom()`

```{r}
ggplot(data = df,
       mapping = aes(x = Temp,
                     y = Wind)) +
  
  geom_point() +
  
  annotation_custom(grob_r_squared_text) +
  
  annotation_custom(grob_p_value_text) +
  
  geom_smooth(method = "lm",
              color = "darkgreen",
              fill = "royalblue",
              alpha = 0.25) + 
  
  theme_bw(base_size = 16) +
  
  labs(x = "Temp",
       y = "Wind",
       title = "Wind ~ Temp")
```
</div>
:::

[**Credit: Cảm ơn Dr. Trương Kim đã gợi ý cho mình về dạng đồ thị này.**]{style="color:#FF4081"}










