---
output: html_document
editor_options: 
  chunk_output_type: console
---

```{r, echo=FALSE, results='hide'}
knitr::opts_chunk$set(message = FALSE,  
                      warning = FALSE)   
```

# **Các lệnh sắp xếp dữ liệu** 

## **Câu 1**

Sử dụng dataset `df1.rds`

<https://github.com/tuhocr/homework/blob/main/dataset/df1.rds>

Bạn có bộ dữ liệu sau, đây là kết quả đo chỉ số `CD3+_T_CELL_FREQ` ở hai thời điểm trước và sau. Ta sẽ thấy trong nhóm `CONTROL_OLD` và `CONTROL_YOUNG` ở cột `BEGIN_CD3+_T_CELL_FREQ` có đủ dữ liệu, trong khi ở cột `FU_CD3+_T_CELL_FREQ` tương ứng thì bị thiếu dữ liệu.

```{r}
df <- readRDS("dataset/df1.rds")

df
```

Bạn hãy chuyển dữ liệu từ cột `BEGIN` qua cột `FU` chỉ dành cho hai nhóm `CONTROL_OLD` và `CONTROL_YOUNG`, để thu được kết quả như sau, cột mới tạo đặt tên là `FU_CD3+_T_CELL_FREQ_new`.

```{r, echo=F}
library(dplyr)
library(rlang)

df %>% dplyr:::mutate( `FU_CD3+_T_CELL_FREQ_new` = case_when(
  
  STUDY_ARM == "CONTROL_OLD" ~ `BEGIN_CD3+_T_CELL_FREQ`,
  
  STUDY_ARM == "CONTROL_YOUNG" ~ `BEGIN_CD3+_T_CELL_FREQ`,
  
  STUDY_ARM == "YEGD" ~ `FU_CD3+_T_CELL_FREQ`,
  
  .default = NA
  
)) -> df_clean

df_clean
```


::: {.callout-tip collapse="true" title="Đáp án"}

**Cách 1: Khai báo trực tiếp tên biến**

Chú ý nếu tên biến có ký tự đặc biệt thì cần đặt trong hai dấu backticks ` `` `

```{r}
df <- readRDS("dataset/df1.rds")

library(dplyr)
library(rlang)

df %>% dplyr:::mutate( `FU_CD3+_T_CELL_FREQ_new` = case_when(
  
  STUDY_ARM == "CONTROL_OLD" ~ `BEGIN_CD3+_T_CELL_FREQ`,
  
  STUDY_ARM == "CONTROL_YOUNG" ~ `BEGIN_CD3+_T_CELL_FREQ`,
  
  STUDY_ARM == "YEGD" ~ `FU_CD3+_T_CELL_FREQ`,
  
  .default = NA
  
)) -> df_clean1

df_clean1
```

**Cách 2: Khai báo tên biến theo kiểu truyền tham số**

Từ khóa: pass variable in `dplyr`; dynamic variable/column in `dplyr` 

```{r}
df <- readRDS("dataset/df1.rds")

v1 <- "BEGIN_CD3+_T_CELL_FREQ"

v2 <- "FU_CD3+_T_CELL_FREQ"

v3 <- "FU_CD3+_T_CELL_FREQ_new"

library(dplyr)
library(rlang)

df %>% dplyr:::mutate( {{ v3 }} := case_when(
  
  STUDY_ARM == "CONTROL_OLD" ~ get(v1),
  
  STUDY_ARM == "CONTROL_YOUNG" ~ get(v1),
  
  STUDY_ARM == "YEGD" ~ get(v2),
  
  .default = NA
  
)) -> df_clean2

df_clean2
```

**Xác nhận kết quả tính bằng hai cách là như nhau**

```{r}
identical(df_clean1, df_clean2)
```

:::














