---
output: html_document
editor_options: 
  chunk_output_type: console
---

```{r, echo=FALSE, results='hide'}
knitr::opts_chunk$set(message = FALSE,  
                      warning = FALSE)   
```

# **Các lệnh về biểu thức chính quy** 

Từ khóa: regular expression; regex

## **Câu 1** {#cau-1}

Ta có vector sau:

<style>
div.blue pre { background-color:#fff2cc; font-size: 22px; }
</style>

<div class = "blue">

```{r, echo = F}
a <- c("pH-1", "pH-2", "pH-3", "salinity-1", "salinity-2", "salinity-3")
cat(a, sep = "\n")
```

</div>

Làm sạch các ký hiệu `-1`, `-2`, `-3` ra khỏi các ký tự này, để thu được vector sau:

<style>
div.blue pre { background-color:#fff2cc; font-size: 22px; }
</style>

<div class = "blue">

```{r, echo = F}
gsub(pattern = "-1|-2|-3",
     replacement = "",
     a) -> a_clean

cat(a_clean, sep = "\n")
```

</div>

::: {.callout-tip collapse="true" title="Đáp án"}

<style>
div.yes123 pre { background-color:#fff2cc; font-size: 16px; }
div.yes123 pre.r { background-color:#F1F3F5; font-size: 16px; }
</style>
<div class = "yes123">
Ta có nhiều cách để thực hiện, có thể clean từng bước loại các ký tự `-1`, `-2`, `-3` hoặc dùng trong 1 câu lệnh 

**Cách 1: Clean từng bước**

```{r}

gsub(pattern = "\\-1", # có thể escape dấu - bằng 2 dấu \\
     replacement = "",
     a) -> a_clean

cat(a_clean, sep = "\n")

gsub(pattern = "\\-2", # đè lại chính vector cũ
     replacement = "",
     a_clean) -> a_clean

cat(a_clean, sep = "\n")

gsub(pattern = "\\-3", # đè lại chính vector cũ
     replacement = "",
     a_clean) -> a_clean

cat(a_clean, sep = "\n")
```

**Cách 2: Dùng regular expression**

```{r}
# lưu ý khoảng trắng cũng là 1 ký tự, ảnh hưởng đến kết quả dò chuỗi

# dùng lệnh OR grouping
gsub(pattern = "-(1|2|3)", 
     replacement = "",
     a) -> a_clean

cat(a_clean, sep = "\n")

# dùng lệnh OR từng ký tự
gsub(pattern = "-1|-2|-3",
     replacement = "",
     a) -> a_clean

cat(a_clean, sep = "\n")

gsub(pattern = "\\-1|\\-2|\\-3",
     replacement = "",
     a) -> a_clean

cat(a_clean, sep = "\n")

# dùng digits
gsub(pattern = "-[1-3]",
     replacement = "",
     a) -> a_clean

cat(a_clean, sep = "\n")

# loại bỏ mở rộng, chỉ cần có ký hiệu - và theo sau là numeric thì làm sạch
gsub(pattern = "-[0-9]+",
     replacement = "",
     a) -> a_clean

cat(a_clean, sep = "\n")
```
</div>

:::

## Escape character

Dấu `.` sẽ giúp dò ra tất cả các từ. Muốn chọn dấu chấm ký tự trong chữ `ID.1` thì ta phải escape dấu `.` này bằng lệnh `\.`, tuy nhiên trong R thì dấu `\` này có 1 ý nghĩa khác, nên ta phải escape thêm `\` để trả về được dấu `\`, nên sau cùng ta có `\\.` là để định vị dấu `.` ký tự.

```{r}
a <- c("lap trinh", "R", "Programming", "study", "ID.1")

a

grep(pattern = ".",
     x = a,
     value = T,
     perl = T)

grep(pattern = "\\.",
     x = a,
     value = T,
     perl = T)
```

## Dò con số trong chuỗi

```{r}
b <- c("study", "ID.1", "1112", "a12", "0", "code663", "id")

b

grep(pattern = "d",
     x = b,
     value = T,
     perl = T)

# string chứa digit
grep(pattern = "\\d",
     x = b,
     value = T,
     perl = T)

# string không phải là digit
grep(pattern = "\\D",
     x = b,
     value = T,
     perl = T)
```

## Tìm cụm từ trong chuỗi

Cách học các quy tắc tìm và thay thế chuỗi bằng cú pháp regex là ta sẽ thử nghiệm các tham số khác nhau trong lệnh `grep()` và đánh giá kết quả thu được để hiểu cơ chế lệnh của R, sau đó áp dụng vào tình huống thử nghiệm trên vài chục ký tự trước khi áp dụng vào dữ liệu thực tế.

Nếu việc tìm kiếm phức tạp, ta tách thành nhiều bước nhỏ để lọc dần dữ liệu cho đến khi làm sạch được data đến mức đạt yêu cầu đề bài.

```{r}
d <- c("happy day",
       "going to school",
       "Working and feel happy everyday",
       "Thanks Happy Birthday",
       "I am hhappy",
       "Today is Monday")

d

# lấy đúng chữ happy `\\b`
grep(pattern = "\\bhappy",
     x = d,
     perl = T,
     value = T)

grep(pattern = "\\b(h|H)appy",
     x = d,
     perl = T,
     value = T)


# not-word boundary `\\B` lấy chữ happy có những chữ khác
grep(pattern = "\\Bhappy",
     x = d,
     perl = T,
     value = T)

grep(pattern = "happy",
     x = d,
     ignore.case = T,
     perl = T,
     value = T)

grep(pattern = "happy",
     x = d,
     ignore.case = F,
     perl = T,
     value = T)

grep(pattern = "happy",
     x = d,
     fixed = T,
     ignore.case = F,
     perl = F,
     value = T)

grep(pattern = "happy",
     x = d,
     fixed = F,
     ignore.case = F,
     perl = T,
     value = T)

grep(pattern = "happy",
     x = d,
     fixed = F,
     ignore.case = F,
     perl = T,
     value = T)
```

## Thay thế cụm từ

```{r}
g <- c("ID30", "ID12", "ID9", "id11", "id32", "ID_19")

g
# Thay toàn bộ chữ ID (dù viết hoa hay viết thường) 
# theo định dạng CODE_number

gsub(pattern = "ID",
     replacement = "CODE_",
     x = g,
     perl = T)

gsub(pattern = "(ID|id|ID_)",
     replacement = "CODE_",
     x = g,
     perl = T)

# thứ tự ảnh hưởng đến lệnh gsub
gsub(pattern = "(ID_|ID|id)",
     replacement = "CODE_",
     x = g,
     perl = T) -> g_ok

g_ok
```

Ta có thể tách thành 2 bước

```{r}
g <- c("ID30", "ID12", "ID9", "id11", "id32", "ID_19")

g

gsub(pattern = "ID|id",
     replacement = "CODE_",
     x = g,
     perl = T) -> g1

g1

gsub(pattern = "__",
     replacement = "_",
     x = g1,
     perl = T) -> g2

g2

identical(g_ok, g2)
```





# Tài liệu tham khảo

`https://regexr.com/`

`https://www.regular-expressions.info/cookbook.html`

`https://www.regular-expressions.info/grep.html`

`https://vietnix.vn/regex-la-gi/`


