---
output: html_document
editor_options: 
  chunk_output_type: console
---

```{r, echo=FALSE, results='hide'}
knitr::opts_chunk$set(message = FALSE,  
                      warning = FALSE)   
```

# **Template đồ thị Base R (phần 1)** 

Các lệnh vẽ đồ thị Base R mình có trình bày ở đây. [Bài giảng](https://class.tuhocr.com/khoa-hoc/data-visualization-in-r/bai-hoc/bai-7-phan-tich-lenh-plot-phan-1/)

## **1. Đồ thị X-Y** {#do-thi-x-y}

Đồ thị X-Y hay còn gọi là đồ thị scatterplot, đồ thị tán xạ biểu diễn mối quan hệ giữa hai biến liên tục. Nếu giữa các điểm không có đường nối liền ta gọi là scatterplot (đồ thị điểm), nếu các điểm có đường nối liền mạch thì là line chart (đồ thị đường).

### 1.1 Scatterplot (cơ bản)

Bạn có dữ liệu sau. 

```{r}
trees[1:10 , 2:3] -> df
df
```

Bạn hãy vẽ hình biểu diễn quan hệ giữa `Height` (trục X) và `Volume` (trục Y) như sau.

```{r, fig.width=4, fig.height=4, echo=F}
plot(Volume ~ Height,
     data = df,
     pch = 19,
     col = "darkgreen",
     las = 1,
     main = "Volume vs. Height")
```


::: {.callout-tip collapse="true" title="Đáp án"}

<style>
div.yes123 pre { background-color:#fff2cc; font-size: 16px; }
div.yes123 pre.r { background-color:#F1F3F5; font-size: 16px; }
</style>
<div class = "yes123">
```{r, fig.width=4, fig.height=4}
plot(Volume ~ Height,
     data = df,
     pch = 19,
     col = "darkgreen",
     las = 1,
     main = "Volume vs. Height")
```
</div>

:::

### 1.2 Scatterplot (nâng cao)

Tiếp tục dùng dữ liệu `df`, bạn hãy bổ sung thêm mã ID của các cây này. Sau đó vẽ hình như sau.

```{r}
df$ID <- paste0("ID", 1:10)
df
```

Chú ý là ta sẽ tô màu đỏ cho những cây có chiều cao >= 70 và màu xanh lá cây cho những cây có chiều cao < 70.

```{r, fig.width=4, fig.height=4, echo=F}
df$group <- ifelse(test = df$Height >= 70,
                   yes = "high",
                   no = "low")

df$group <- factor(df$group,
                   levels = c("low", "high"))

plot(Volume ~ Height,
     data = df,
     pch = c(15, 19)[df$group],
     col = c("darkgreen", "red")[df$group],
     las = 1,
     xlim = c(60, 85),
     ylim = c(8, 25),
     main = "Volume vs. Height")

text(x = df$Height,
     y = df$Volume,
     labels = df$ID,
     pos = 3,
     cex = 0.8,
     col = "blue")

abline(v = 70,
       lty = 2,
       col = "red")
```

::: {.callout-tip collapse="true" title="Đáp án"}

<style>
div.yes123 pre { background-color:#fff2cc; font-size: 16px; }
div.yes123 pre.r { background-color:#F1F3F5; font-size: 16px; }
</style>
<div class = "yes123">

Ta cần tạo một cột `group` để định vị cho R biết cách tô màu theo điều kiện.

```{r}
df$group <- ifelse(test = df$Height >= 70,
                   yes = "high",
                   no = "low")

df$group <- factor(df$group,
                   levels = c("low", "high"))

df
```

```{r, fig.width=4, fig.height=4, echo=T}
plot(Volume ~ Height,
     data = df,
     pch = c(15, 19)[df$group],
     col = c("darkgreen", "red")[df$group],
     las = 1,
     xlim = c(60, 85),
     ylim = c(8, 25),
     main = "Volume vs. Height")

text(x = df$Height,
     y = df$Volume,
     labels = df$ID,
     pos = 3,
     cex = 0.8,
     col = "blue")

abline(v = 70,
       lty = 2,
       col = "red")
```
</div>

:::

### 1.3 Linechart (cơ bản)

Bạn tiếp tục dùng dữ liệu `df`, bạn hãy vẽ hình linechart như sau.

Gợi ý: Bạn cần sắp xếp thứ tự trục X để R biết cách nối giữa các điểm dữ liệu. Đồng thời ta chú ý khi cùng giá trị `Height = 75` thì sẽ có 2 giá trị `Volume` khác nhau, dẫn đến ta có thể ra 2 dạng plot khác nhau một chút.

```{r}
trees[1:10 , 2:3] -> df
df
```

Bạn hãy vẽ hình biểu diễn quan hệ giữa `Height` (trục X) và `Volume` (trục Y) như sau.

```{r, fig.width=8, fig.height=4, echo=F}
library(dplyr)
df |> dplyr:::arrange(Height, Volume) -> df1

# df1

par(mfrow = c(1,2))

library(dplyr)
df |> dplyr:::arrange(Height, desc(Volume)) -> df2

# df2

plot(Volume ~ Height,
     type = "b",
     data = df1,
     pch = 19,
     col = "darkgreen",
     las = 1,
     main = "Hình 1")

points(Volume ~ Height,
     type = "b",
     data = df1[5:8, ],
     pch = 19,
     col = "red",
     las = 1,
     main = "Hình 1")

plot(Volume ~ Height,
     type = "b",
     data = df2,
     pch = 19,
     col = "darkgreen",
     las = 1,
     main = "Hình 2")

points(Volume ~ Height,
     type = "b",
     data = df2[5:8, ],
     pch = 19,
     col = "red",
     las = 1,
     main = "Hình 2")
```


::: {.callout-tip collapse="true" title="Đáp án"}

<style>
div.yes123 pre { background-color:#fff2cc; font-size: 16px; }
div.yes123 pre.r { background-color:#F1F3F5; font-size: 16px; }
</style>
<div class = "yes123">
```{r, fig.width=8, fig.height=4, echo=T}
library(dplyr)
df |> dplyr:::arrange(Height, Volume) -> df1

df1

par(mfrow = c(1,2))

library(dplyr)
df |> dplyr:::arrange(Height, desc(Volume)) -> df2

df2

plot(Volume ~ Height,
     type = "b",
     data = df1,
     pch = 19,
     col = "darkgreen",
     las = 1,
     main = "Hình 1")

points(Volume ~ Height,
     type = "b",
     data = df1[5:8, ],
     pch = 19,
     col = "red",
     las = 1,
     main = "Hình 1")

plot(Volume ~ Height,
     type = "b",
     data = df2,
     pch = 19,
     col = "darkgreen",
     las = 1,
     main = "Hình 2")

points(Volume ~ Height,
     type = "b",
     data = df2[5:8, ],
     pch = 19,
     col = "red",
     las = 1,
     main = "Hình 2")
```
</div>

:::


### 1.3 Linechart (nâng cao)

Sử dụng dataset `airquality` để vẽ hai đường linechart so sánh nhiệt độ giữa hai tháng.

```{r}
df5 <- airquality[ , 4:6] |> subset(Month %in% c(5))
row.names(df5) <- NULL
df5

df6 <- airquality[ , 4:6] |> subset(Month %in% c(6))
row.names(df6) <- NULL
df6
```

```{r, fig.width=6, fig.height=4, echo=F}
plot(Temp ~ Day,
     type = "l",
     data = df5,
     pch = 19,
     col = "darkgreen",
     lwd = 2,
     las = 1,
     main = "Temp vs. Day",
     xlim = c(0, 33),
     ylim = c(5, 100),
     xaxs = "i",
     yaxs = "i",
     axes = F,
     bty = "l")


points(Temp ~ Day,
     type = "l",
     data = df6,
     pch = 19,
     lwd = 2,
     col = "blue")
     
     
axis(side = 1,
     at = seq(from = 1,
              to = 31,
              by = 3))

axis(side = 2,
     las = 2)

box(bty = "l")

grid(col = "gray50")

legend(x = "bottomright",
       y = NULL,
       legend = c("Month 5",
                  "Month 6"),
       col = c("darkgreen", "blue"),
       lwd = 2,
       lty = 1)

abline(h = 60,
       col = "red",
       lty = 2,
       lwd = 2)
```


::: {.callout-tip collapse="true" title="Đáp án"}

<style>
div.yes123 pre { background-color:#fff2cc; font-size: 16px; }
div.yes123 pre.r { background-color:#F1F3F5; font-size: 16px; }
</style>
<div class = "yes123">
```{r, fig.width=6, fig.height=4, echo=T}
plot(Temp ~ Day,
     type = "l",
     data = df5,
     pch = 19,
     col = "darkgreen",
     lwd = 2,
     las = 1,
     main = "Temp vs. Day",
     xlim = c(0, 33),
     ylim = c(5, 100),
     xaxs = "i",
     yaxs = "i",
     axes = F,
     bty = "l")


points(Temp ~ Day,
     type = "l",
     data = df6,
     pch = 19,
     lwd = 2,
     col = "blue")
     
     
axis(side = 1,
     at = seq(from = 1,
              to = 31,
              by = 3))

axis(side = 2,
     las = 2)

box(bty = "l")

grid(col = "gray50")

legend(x = "bottomright",
       y = NULL,
       legend = c("Month 5",
                  "Month 6"),
       col = c("darkgreen", "blue"),
       lwd = 2,
       lty = 1)

abline(h = 60,
       col = "red",
       lty = 2,
       lwd = 2)
```
</div>

:::

## **2. Đồ thị barchart** {#do-thi-barchart}

Đồ thị cột thường để biểu diễn về mặt khối lượng (quantity) khi so sánh giữa các nhóm với nhau, ta có trục X là biến phân loại, trục Y là biến liên tục.


### 2.1 Barchart (cơ bản)

Sử dụng dữ liệu `PlantGrowth`, ta có kết quả trung bình chiều cao cây của 3 nghiệm thức như sau:

```{r}
library(dplyr)
PlantGrowth |> dplyr:::group_by(group) |> 
  dplyr:::summarise(mean_weight = mean(weight)) |> as.data.frame() -> df

df
```

Bạn hãy vẽ hình so sánh trung bình chiều cao cây giữa 3 nghiệm thức.

```{r, fig.width=4, fig.height=4, echo=F}
a <- barplot(mean_weight ~ group,
        data = df,
        col = c("lightblue", "lightgreen", "coral"),
        xlab = "Group",
        ylab = "Weight (kg)",
        ylim = c(0, 6),
        las = 1,
        main = "Trung bình chiều cao giữa\ncác nghiệm thức")

# a

box()
```


::: {.callout-tip collapse="true" title="Đáp án"}

<style>
div.yes123 pre { background-color:#fff2cc; font-size: 16px; }
div.yes123 pre.r { background-color:#F1F3F5; font-size: 16px; }
</style>
<div class = "yes123">
```{r, fig.width=4, fig.height=4, echo=T}
a <- barplot(mean_weight ~ group,
        data = df,
        col = c("lightblue", "lightgreen", "coral"),
        xlab = "Group",
        ylab = "Weight (kg)",
        ylim = c(0, 6),
        # xlim = c(0.064 , 3.736),
        las = 1,
        main = "Trung bình chiều cao giữa\ncác nghiệm thức")

# tọa độ x0-x1, y0-y1 của đồ thị
par("usr")

# định vị tọa độ theo trục X của các cột
a

box()
```
</div>

:::


### 2.2 Barchart (nâng cao level 1)

Trên cơ sở hình 2.1, bạn hãy thay đổi chiều rộng của cột để nhìn cân đối hơn, như hình bên dưới

```{r}
library(dplyr)
PlantGrowth |> dplyr:::group_by(group) |> 
  dplyr:::summarise(mean_weight = mean(weight)) |> as.data.frame() -> df

df
```


```{r, fig.width=4, fig.height=4, echo=F}
a <- barplot(mean_weight ~ group,
        data = df,
        col = c("lightblue", "lightgreen", "coral"),
        xlab = "Group",
        ylab = "Weight (kg)",
        ylim = c(0, 6),
        las = 1,
        width = 1,
        space = 1,
        xlim = c(0,7),
        main = "Trung bình chiều cao giữa\ncác nghiệm thức")

# par("usr")
# a

box()
```

::: {.callout-tip collapse="true" title="Đáp án"}

<style>
div.yes123 pre { background-color:#fff2cc; font-size: 16px; }
div.yes123 pre.r { background-color:#F1F3F5; font-size: 16px; }
</style>
<div class = "yes123">
Ta sử dụng tham số `space` để tùy chỉnh độ rộng cột, tham số `width` cũng có thể dùng để tùy chỉnh độ rộng cột, tuy nhiên không thuận tiện bằng `space`. Ta kiểm tra sự thay đổi vị trí của cột so với tọa độ đồ thị. (tham số `par("usr")` và kết quả tọa độ trong đối tượng `a`.)

```{r, fig.width=4, fig.height=4, echo=T}
a <- barplot(mean_weight ~ group,
        data = df,
        col = c("lightblue", "lightgreen", "coral"),
        xlab = "Group",
        ylab = "Weight (kg)",
        ylim = c(0, 6),
        las = 1,
        width = 1,
        space = 1,
        # set tham số xlim để chủ động sắp xếp cột nằm ở giữa plot
        # để biết xlim nên set như thế nào, ta cần đối chiếu kết quả
        # tọa độ từ lệnh par("usr") 
        xlim = c(0,7),
        main = "Trung bình chiều cao giữa\ncác nghiệm thức")

par("usr")
a

box()
```
</div>

:::

### 2.2 Barchart (nâng cao level 2)

```{r}
library(dplyr)
PlantGrowth |> dplyr:::group_by(group) |> 
  dplyr:::summarise(mean_weight = mean(weight)) |> as.data.frame() -> df

df
```

Ta thấy các nghiệm thức dao động trong khoảng 4 đến 6. Hãy vẽ đồ thị cột có phần limit của trục Y bắt đầu từ 4, để làm rõ được độ chênh lệch giữa các cột này. Bạn thêm kết quả mean xuất hiện trên đầu mỗi cột luôn nha.

```{r, fig.width=4, fig.height=4, echo=F}
a <- barplot(mean_weight ~ group,
        data = df,
        col = c("lightblue", "lightgreen", "coral"),
        xlab = "Group",
        ylab = "Weight (kg)",
        ylim = c(4, 6),
        las = 1,
        main = "Trung bình chiều cao giữa\ncác nghiệm thức",
        xpd = F)

box()

text(x = a,
     y = df$mean_weight,
     labels = round(df$mean_weight, 2),
     pos = 3)
```

::: {.callout-tip collapse="true" title="Đáp án"}

<style>
div.yes123 pre { background-color:#fff2cc; font-size: 16px; }
div.yes123 pre.r { background-color:#F1F3F5; font-size: 16px; }
</style>
<div class = "yes123">
Trong Base R, ta có lệnh `par(xpd = FALSE)` để không vẽ lấn qua vùng đồ thị, tuy nhiên tham số `xpd` này ta sẽ set trực tiếp trong lệnh `barplot` sẽ hiệu quả. Ngoài ra có thể dùng lệnh `clip()` để định vị vùng đồ thị cần vẽ (theo ý nghĩa như cropping hình).



```{r, fig.width=4, fig.height=4, echo=T}
a <- barplot(mean_weight ~ group,
        data = df,
        col = c("lightblue", "lightgreen", "coral"),
        xlab = "Group",
        ylab = "Weight (kg)",
        ylim = c(4, 6),
        las = 1,
        main = "Trung bình chiều cao giữa\ncác nghiệm thức",
        xpd = F) # tham số xpd giúp cho R không vẽ lấn qua plot region

box()

text(x = a,
     y = df$mean_weight,
     labels = round(df$mean_weight, 2),
     pos = 3)
```
</div>

:::

### 2.3 Barchart (Mean ± SD)

```{r}
library(dplyr)
PlantGrowth |> dplyr:::group_by(group) |> 
  dplyr:::summarise(mean_weight = mean(weight),
                    sd_weight = sd(weight)) |> as.data.frame() -> df

df
```

Bạn hãy vẽ hình đồ thị cột có thêm khoảng dao động SD như sau.

```{r, fig.width=4, fig.height=4, echo=F}
a <- barplot(mean_weight ~ group,
        data = df,
        col = c("lightblue", "lightgreen", "coral"),
        xlab = "Group",
        ylab = "Weight (kg)",
        ylim = c(3, 7),
        las = 1,
        main = "Trung bình chiều cao giữa\ncác nghiệm thức",
        xpd = F)

box()

arrows(x0 = a,
       x1 = a,
       y0 = df$mean_weight - df$sd_weight,
       y1 = df$mean_weight + df$sd_weight,
       code = 3,
       angle = 90,
       length = 0.1,
       lwd = 1)

```

::: {.callout-tip collapse="true" title="Đáp án"}

<style>
div.yes123 pre { background-color:#fff2cc; font-size: 16px; }
div.yes123 pre.r { background-color:#F1F3F5; font-size: 16px; }
</style>
<div class = "yes123">
Trong Base R, ta có lệnh `par(xpd = FALSE)` để không vẽ lấn qua vùng đồ thị, tuy nhiên tham số `xpd` này ta sẽ set trực tiếp trong lệnh `barplot` sẽ hiệu quả. Ngoài ra có thể dùng lệnh `clip()` để định vị vùng đồ thị cần vẽ (theo ý nghĩa như cropping hình).

```{r, fig.width=4, fig.height=4, echo=T}
a <- barplot(mean_weight ~ group,
        data = df,
        col = c("lightblue", "lightgreen", "coral"),
        xlab = "Group",
        ylab = "Weight (kg)",
        ylim = c(3, 7),
        las = 1,
        main = "Trung bình chiều cao giữa\ncác nghiệm thức",
        xpd = F)

box()

a # ta định vị tọa độ các cột

arrows(x0 = a,
       x1 = a,
       y0 = df$mean_weight - df$sd_weight,
       y1 = df$mean_weight + df$sd_weight,
       code = 3,
       angle = 90,
       length = 0.1,
       lwd = 1)

```
</div>

:::

## **Tài liệu tham khảo**

`https://www.statscodes.com/plots-and-charts/`


```{r}

```
















